臺灣屏東地方法院刑事判決　　　　　　 100年度訴字第1069號
公　訴　人　臺灣屏東地方法院檢察署檢察官
被　　　告　鄭華勝
上列被告因違反毒品危害防制條例案件，經檢察官提起公訴（10
0 年度撤緩偵字第179 號），嗣因被告就被訴事實為有罪之陳述
，經告知簡式審判程序之旨，並聽取當事人之意見後，本院合議
庭裁定改由受命法官獨任依簡式審判程序進行，本院判決如下：
    主  文
鄭華勝施用第一級毒品，累犯，處有期徒刑捌月。
    事  實
一、鄭華勝前於民國92年間，因施用毒品案件，經送觀察、勒戒
    後，認無繼續施用毒品之傾向，於92年9 月23日執行完畢釋
    放，並經臺灣屏東地方法院檢察署檢察官以92年度毒偵字第
    1482號為不起訴處分確定；又於93年間，因施用毒品案件，
    經本院以93年度訴字第510 號判處有期徒刑10月確定，於94
    年8 月7 日縮刑期滿執行完畢；再於95年間，因施用毒品案
    件，經本院以95年度訴字第284 號判處有期徒刑1 年2 月，
    後經減刑為有期徒刑7 月確定，並於96年7 月16日縮刑期滿
    執行完畢。詎其仍不知悔改，基於施用第一級毒品海洛因之
    犯意，於99年3 月21日17時許，在屏東縣潮州鎮竹田鄉之某
    土地公廟內，以針筒注射之方式，施用第一級毒品海洛因1
    次。嗣於99年3 月24日，在屏東縣內埔鄉振豐村瀧觀巷203
    號處，為警持臺灣屏東地方法院檢察署檢察官強制採驗尿液
    許可書通知採尿，並檢出海洛因代謝後之嗎啡陽性反應，始
    知悉上情。
二、案經屏東縣政府警察局內埔分局報告臺灣屏東地方法院檢察
    署檢察官偵查起訴。
    理  由
一、按除被告所犯為死刑、無期徒刑、最輕本刑為3 年以上有期
    徒刑之罪或高等法院管轄第一審案件者外，於第一次審判期
    日前之準備程序進行中，被告先就被訴事實為有罪之陳述時
    ，審判長得告知被告簡式審判程序之旨，並聽取當事人、代
    理人、辯護人及輔佐人之意見後，裁定進行簡式審判程序，
    刑事訴訟法第273 條之1 第1 項定有明文。經核本件被告鄭
    華勝所犯係死刑、無期徒刑、最輕本刑為3 年以上有期徒刑
    以外之罪，其於準備程序中就被訴事實為有罪之陳述，經法
    官告知簡式審判程序之旨，並聽取公訴人、被告之意見後，
    本院爰依首揭規定，合議裁定由受命法官獨任進行簡式審判
    程序。是本案之證據調查，依同法第273 條之2 規定，不受
    同法第159 條第1 項、第161 條之2 、第161 條之3 、第16
    3 條之1 ，及第164 條至170 條所規定證據能力認定及調查
    方式之限制，合先敘明。
二、上開犯罪事實，業據被告於警詢及本院準備程序、審理中均
    坦承不諱，且被告於99年3 月24日為警查獲後，經採尿送驗
    結果，確呈海洛因進入人體代謝後之嗎啡陽性反應乙節，有
    高雄市立凱旋醫院濫用藥物尿液檢驗報告( 編號A00000000
    號) 、屏東縣政府警察局內埔分局辦理毒品案件及麻醉藥品
    案尿液送驗真實姓名代號對照表（尿液編號0000 0000 ）、
    屏東縣政府警察局內埔分局查獲涉嫌毒品危害防制條例毒品
    初步檢驗報告表（見內警偵字第0990011478號卷第5 、19、
    21頁）等在卷可稽，足認被告之任意性自白與事實相符，堪
    為論罪科刑之依據；本件事證明確，被告犯行堪以認定。按
    施用第一級毒品為犯罪行為，毒品危害防制條例第10條定有
    處罰明文，故施用第一級毒品者，依前揭規定本應科以刑罰
    ，惟基於刑事政策，對合於一定條件之施用者，則依同條例
    第20條、第23條之規定，施以觀察、勒戒及強制戒治之保安
    處分，又毒品危害防制條例於92年7 月9 日修正公布，自93
    年1 月9 日施行，其中第20條、第23條將施用毒品之刑事處
    遇程序，區分為「初犯」及「5 年內再犯」、「5 年後再犯
    」，依其立法理由之說明：「初犯」，經觀察、勒戒或強制
    戒治後，應為不起訴處分或不付審理之裁定；經觀察、勒戒
    或強制戒治執行完畢釋放後，「5 年內再犯」者，因其再犯
    率甚高，原實施之觀察、勒戒及強制戒治既已無法收其實效
    ，爰依法追訴或裁定交付審理，至於經觀察、勒戒或強制戒
    治執行完畢釋放後，「5 年後再犯」者，前所實施之觀察、
    勒戒或強制戒治已足以遮斷其施用毒品之毒癮，為期自新及
    協助其斷除毒癮，仍適用「初犯」規定，先經觀察、勒戒或
    強制戒治之程序，從而依修正後之規定，僅限於「初犯」及
    「5 年後再犯」2 種情形，始應先經觀察、勒戒或強制戒治
    程序。倘被告於5 年內已再犯，經依法追訴處罰，縱其第3
    次（或第3 次以上）再度施用毒品之時間，在初犯經觀察、
    勒戒或強制戒治執行完畢釋放5 年以後，已不合於「5 年後
    再犯」之規定，且因已於「5 年內再犯」，顯見其再犯率甚
    高，原實施觀察、勒戒或強制戒治，已無法收其實效，即應
    依該條例第10條處罰（最高法院97年度第5 次刑事庭會議決
    議意旨參照），查被告前因施用毒品案件，有如上開事實欄
    所示經觀察、勒戒執行完畢釋放，且於觀察、勒戒執行完畢
    釋放後5 年內，再犯施用毒品罪受科刑判決並執行完畢等情
    ，有臺灣高等法院被告前案紀錄表1 份在卷可稽，則被告再
    犯本件施用毒品罪，依據上開說明，自應依法論罪科刑。
三、查海洛因為毒品危害防制條例第2 條第2 項第1 款明定之第
    一級毒品，不得持有及施用，核被告鄭華勝所為，係犯該條
    例第10條第1 項之施用第一級毒品罪。其施用前持有第一級
    毒品海洛因之低度行為，應為其施用第一級毒品海洛因行為
    所吸收，不另論罪。被告前於95年間因施用毒品案件，經本
    院95年度訴字第284 號判處有期徒刑1 年2 月確定，於96年
    7 月16日執行完畢之事實，有臺灣高等法院被告前案紀錄表
    1 份在卷可稽，其於受徒刑之執行完畢後，5 年以內故意再
    犯本件有期徒刑以上之罪，為累犯，應依刑法第47條第1 項
    之規定加重其刑。爰審酌被告前經觀察、勒戒後，仍未戒斷
    其施用毒品之惡習，並參酌其素行狀況、犯罪之動機、目的
    、手段、所生戕害及其身心情形及犯罪後坦承犯行，態度良
    好、智識程度為國中畢業、家庭經濟狀況為小康等一切情狀
    ，量處如主文所示之刑。
據上論斷，應依刑事訴訟法第299 條第1 項前段、第273 條之1
第1 項，毒品危害防制條例第10條第1 項，刑法第11條前段、第
47 條第1項，判決如主文。
本案經檢察官潘國威到庭執行職務。
中    華    民    國    100   年    10    月    6     日
                  刑事第一庭    法  官  蕭筠蓉
以上正本證明與原本無異。
如不服本判決應於收受判決後10日內向本院提出上訴書狀，並應
敘述具體理由；其未敘述上訴理由者，應於上訴期間屆滿後20日
內向本院補提理由書（均須按他造當事人之人數附繕本）「切勿
逕送上級法院」。
中    華    民    國    100   年    10    月    6     日
                                書記官  張語恬
附錄本判決論罪科刑法條全文：
毒品危害防制條例第10條
施用第一級毒品者，處六月以上五年以下有期徒刑。
施用第二級毒品者，處三年以下有期徒刑。